【裁判字號】    89,訴,243
【裁判日期】    900614
【裁判案由】    背信
【裁判全文】
臺灣花蓮地方法院刑事判決                          八十九年度訴字第二四三號
    公  訴  人  臺灣花蓮地方法院檢察署檢察官
    被      告  甲○○
    選任辯護人  廖學忠
    選任辯護人  吳明益
右列被告因背信案件，經檢察官提起公訴（八十九年度偵字第一六二七號），本院判
決如左：
    主  文
甲○○無罪。
    理  由
一、本件公訴意旨略以：被告甲○○與告訴人丁○○、乙○○、丙○○三人（下簡稱
    告訴人三人）於民國八十一年四月二十二日，共同出資購買座落於花蓮縣光復鄉
    ○○段第一六○二號（下簡稱同段一六○二號土地）土地面積一二○一平方公尺
    之建築用地，並約定各人之應有部分為四分之一，以合夥興建房屋。被告並接受
    告訴人三人之委託，將該土地信託登記為被告所有。嗣該地陸續建屋而分割出同
    段一六○二之五至十之地號，同段一六○二號土地於分割後尚餘六○九平方公尺
    。被告明知上開面積六○九平方公尺之土地中，就告訴人三人之應有部分係信託
  登記為其所有，其係為告訴人三人處理事務，竟意圖為自己不法之利益，於八十
    五年三月二十二日，將該地持向花蓮中小企業銀行借款，設定最高限額抵押權四
    百五十萬元。嗣後另行起意，於八十八年八月間持向蔡明貴借款，設定三百萬元
    之抵押權，使告訴人三人之財產受損害。因認被告涉有刑法第三百四十二條第一
    項之背信罪嫌云云。
二、按犯罪事實應依證據認定之，無證據不得推定其犯罪事實；又不能證明被告犯罪
    者，應為無罪之諭知，刑事訴訟法第一百五十四條、第三百零一條第一項分別定
    有明文。又行為人需為他人處理事務，主觀上有意圖為自己或第三人不法之利益
    ，或損害本人之利益，客觀上有為違背其任務之行為，致生損害於本人之財產或
    其他利益者，始構成刑法之背信罪。公訴人認被告涉有右揭背信罪嫌，無非以被
    告於偵查中自白將該地面積六○九平方公尺之土地持向銀行及蔡明貴抵押借款、
    告訴人三人之指述及股東合約書土地買賣合約書正本二份、花蓮縣光復鄉○○段
    第一六○二號土地之土地登記簿謄本、地籍圖影本二份、律師函影本一紙為論據
    。然訊之被告固坦有將系爭上開一六○二號面積六○九平方公尺之土地分別向銀
    行及蔡明貴借貸金錢等情無訛，惟堅決否認右揭背信犯行，辯稱：伊在貸款之前
    ，渠等四位合夥人即以口頭約定方式，將剩餘系爭土地分給伊與乙○○處置，另
    由丁○○及丙○○則分得中山路二段三五○號（地號是一六○二之七）之土地。
    而其於貸款時亦曾告知乙○○等語。而被告於偵查時即供稱：當初彼此信任，只
    有口頭約定等語（見偵查卷第四十二頁正面末行），是檢察官認被告於偵查中自
    白犯行乙節，容有誤會。再查，告訴丁○○、丙○○二人雖於偵查時指訴被告未
    經渠等合夥人同意即擅自將系爭土地向他人借貸款項云云，然渠二人於本院時則
    翻異前詞，告訴人丁○○則改稱：伊等確曾有口頭約定，但沒有明確的書面文書
    記載云云，是渠等前開指訴，是否可採，誠非無疑。又告訴人乙○○於本院審理
    中則陳稱：被告所辯稱「貸款之前已經有約定剩餘的六○九平方公尺，要分給伊
    及乙○○，當時我們四人已經談到要如何分配，伊貸款時有跟乙○○說。丁○○
    及丙○○則分得中山路二段三五○號，地號是一六○二之七，這些都是口頭約定
    。」等語屬實，並陳述：「是在八十五年時，那時還未向中小企銀貸款，當時暫
    時把財產分一分，因為當時房子景氣已不好了，所以剩餘的空地就不再蓋了。有
    約定丁○○及丙○○分得建物。」等語。故被告與告訴人間共同合夥投資購買大
    安段第一六○二號土地及興建二棟房舍，此為告訴人丁○○、丙○○所是認，並
    有土地登記簿謄本二份在卷可稽，稽之告訴人丁○○及丙○○二人所分得之房地
    ，核與被告及乙○○所分得之系爭土地，二者價值衡情尚應屬合理，顯見兩造間
    確實曾就渠等所投資之房地如何分配有所約定無訛。是以告訴人丁○○、丙○○
    業同意將系爭土地交由被告及告訴人乙○○處置，且被告事後所為抵押借貸行為
    ，亦經告訴人乙○○同意為之，況訊之告訴人丁○○、乙○○就為何會提出本案
    告訴時，告訴人丁○○陳稱：「因為急著算帳，怕權益受損，所以才提出告訴。
    當時提告訴前，只有口頭約定，沒有寫成書面，直到今年過年時，我們才湊在一
    起，把事情談好。當時丙○○是委託我談。」等語，另告訴人乙○○則陳述：「
    因為丁○○跟丙○○說，要被告出面將此事說清楚，所以才告他。因為當初約定
    只有口頭粗略約定，但是並無書面。目前已經書面約定了。」等詞，顯見告訴人
    等為早日分配彼此產權，於偵查時就系爭土地之分配情形，有所保留，渠等於偵
    查中之指訴，自不足採信。復查，告訴人所提出之股東合約書土地買賣合約書、
    花蓮縣光復鄉○○段第一六○二號土地之土地登記簿謄本、地籍圖影本律師函影
    本一紙等資料，乃為佐證兩造間之投資行為、被告向他人借貸及事後爭執情事，
    均難遽認被告之背信犯行。綜上所述，被告既依約定而為借貸行為，而兩造間於
    本院審理期間亦達成合夥清算之協議，並已和解，表示不願追究等情，有清算協
    議書一紙、九十年五月三十一日審判筆錄一份在卷可憑，被告所為與背信罪之構
    成要件尚屬有間，自不得以該罪相繩。此外，復查無其他積極之事證足以證明被
    告有公訴人所指背信犯行，不能證明被告犯罪，自應為其無罪之諭知。據上論斷
    ，應依刑事訴訟法第三百零一條第一項，判決如主文。
本案經檢察官李子春到庭執行職務。
中      華      民      國    九十      年      六      月     十四     日
                               臺灣花蓮地方法院刑事庭
                                   法  官  鄭  培  麗
右正本證明與原本無異。
如對本判決不服，應於送達後十日內，向本院提出上訴狀。（應抄附繕本）告訴人或
被害人如對於本判決不服者，應具備理由請求檢察官上訴，其上訴期間之計算係以檢
察官收受判決正本之日期為準。
                                  法院書記官
中      華      民      國    九十      年      六      月     十五     日


司法院資訊處製作；財團法人民間司法改革基金會備份。
